福建高等法院金門分院民事裁定　　　　　　100年度抗字第5號
抗　告　人　林春
上列抗告人因與相對人林清添間請求土地所有權移轉登記事件，
對於中華民國100年6月20日福建金門地方法院99年度訴字第25號
裁定提起抗告，本院裁定如下：
    主  文
原裁定廢棄，發回福建金門地方法院。
    理  由
一、原裁定略以：抗告人未於起訴狀上載明相對人之真正住所或
    居所，致無法送達訴訟文書。經原法院於民國99年8月26日
    、100年3月11日裁定命抗告人補正，逾期並未補正，其訴顯
    難認為合法，乃裁定駁回抗告人之訴。
二、抗告意旨略以：抗告人業已陳報相對人於汶萊及新加坡之住
    所，經囑託駐外單位送達，然遭退回，則相對人已有應受送
    達處所不明之情形，抗告人並曾聲請公示送達，爰提起本件
    抗告。
三、按原告起訴，應於起訴狀記載被告之住所或居所，如未記載
    ，其起訴不合程式，受訴法院應定期間命原告補正，原告如
    未遵期補正，受訴法院得以裁定駁回原告之訴，此觀民事訴
    訟法第116條第1項第1款、第249條第1項規定即明。倘若原
    告於起訴狀已記載被告之住所或居所，或其後已陳報被告之
    住所或居所，僅因被告現時並未真正住居於該址致無法送達
    ，受訴法院應調查被告是否確有民事訴訟法第149條第1項各
    款之情事，並於認定有此情事時，依民事訴訟法第149條第1
    項或第3項規定，曉諭原告聲請受訴法院對被告為公示送達
    ，或於有必要時由受訴法院依職權命為公示送達，受訴法院
    尚不得以原告未補正被告真正住所或居所為由，以裁定駁回
    原告之訴。
四、經查：本件抗告人係依戶籍登記簿所載地址，於起訴狀記載
    相對人住居所，並表示現居住處所不明；嗣陳報相對人新加
    坡地址，表明如無法送達，即聲請公示送達；原法院復依相
    對人入出境申請書所載汶萊地址，囑託駐外單位送達，然遭
    退回等情，有起訴狀、戶籍登記簿、抗告人99年10月4日聲
    請狀、台灣省入出境申請書、外交部條約法律司100年1月27
    日條二字第10002006390號函及其附件在卷足憑（見原審卷
    第1、2、7、22、32、50至53、65至70頁）。則原法院非不
    得依抗告人陳報之新加坡地址，囑託駐外單位送達，以確定
    相對人是否居住該址，有無應為送達之處所不明情事，且相
    對人兩份入出境申請書所填載之汶萊地址並不相同（見原審
    卷第50、52頁），原法院僅向其中一地址為送達，另一地址
    可否送達，亦未究明。揆諸上開說明，抗告人既已陳報相對
    人新加坡地址，原法院並未向該址送達，復未調查相對人是
    否確有民事訴訟法第149條第1項各款之情事，即限期命抗告
    人補正相對人之真正住所或居所，並於抗告人未遵期補正時
    ，以裁定駁回抗告人之訴，容有未洽，抗告意旨指摘原裁定
    不當，聲明廢棄，非無理由，爰將原裁定廢棄，發回原法院
    另為適法之處理。
五、據上論結，本件抗告為有理由，爰裁定如主文。
中    華    民    國   100    年    7     月    21    日
                    民事庭審判長法  官  吳昭瑩
                                法  官  陳坤地
                                法  官  陳容正
以上為正本，係照原本作成，證明與原本無異。
本裁定不得再抗告。
中    華    民    國   100    年    7     月    21    日
                                書記官  周秀香